臺灣高雄地方法院民事判決　　　　　　　110年度訴字第425號
原　　　告　張芳菘　
訴訟代理人　陳意青律師（財團法人法律扶助基金會)
被　　　告　蕭佩瑩　

上列當事人間請求返還不當得利等事件，本院於民國111 年1 月
19日言詞辯論終結，判決如下：
    主      文
原告之訴駁回。
訴訟費用由原告負擔。
    事實及理由
壹、程序事項
一、本件被告未於言詞辯論期日到場，核無民事訴訟法第386 條
    各款所列情形，爰依原告之聲請，由其一造辯論而為判決，
    先予敘明。
二、按訴狀送達後，原告不得將原訴變更或追加他訴。但請求之
    基礎事實同一或擴張或減縮應受判決事項之聲明者，不在此
    限，民事訴訟法第255 條第1 項第2 款、第3 款定有明文。
    經查，本件原告起訴聲明：被告應給付原告新臺幣（下同）
    2,715,741 元，及自起訴狀繕本送達翌日起至清償日止，按
    年息百分之5 計算之利息（見審訴卷第11頁），嗣於本院審
    理時變更聲明為：被告應給付原告2,077,605 元，及自起訴
    狀繕本送達翌日起至清償日止，按年息百分之5 計算之利息
    （見審訴卷第203 頁，下稱減縮後聲明），核屬減縮應受判
    決事項之聲明，自與前開規定相符，應予准許。
貳、實體事項
一、原告主張：兩造於民國103 年12月31日結婚，嗣於109 年7
    月28日和解離婚，被告於104 年6 月8 日兩造婚姻關係存續
    中產下張○○（基於保護未成年人，真實姓名年籍詳卷），
    被告向原告佯稱張○○為原告之子女，並要求原告辦理育嬰
    留職停薪照顧張○○。然訴外人曾煥助即張○○生父於108
    年間向高雄少年及家事法院提起確認張○○與原告親子關係
    不存在訴訟，經該院以109 年度親字第2 號判決確認原告與
    張○○間之親子關係不存在，原告始知悉受騙。而原告本有
    工作每月薪資45,700元，自104 年6 月8 日起至107 年10月
    底辦理育嬰留職停薪照顧張○○，扣除原告向勞工保險局領
    取育嬰留職停薪津貼補助232,961 元，被告侵害原告財產權
    計1,861,513 元【計算式：45700x（40+22/30）-232961=18
    61513 】；另原告並非張○○之父母，自104 年8 月至107
    年10月及108 年5 月至7 月照顧張○○並支出扶養費用，依
    主要生活地平均每人每月消費支出計算，被告自受有半數扶
    養費不當得利計449,053 元【計算式：（21191x5+20665x12
    +21597x1 2+ 21674x10+22755x3）x1/2=449053 】。為此，
    爰依民法第184 條第1 項前段、後段及民法第179 條規定提
    起本訴等語。並聲明：如減縮後聲明。
二、被告則以：我自己也不是很清楚張○○是原告還是曾煥助的
    小孩，我要拿掉小孩，先要求曾煥助簽名，曾煥助怕殺生不
    敢簽，給我2,900 萬元，我又要求原告簽名，原告說要跟我
    結婚把小孩生下來，我並沒有欺騙原告。結果結婚後被告就
    一直跟我要錢買名牌包買車，原告本來在自己哥哥開的公司
    上班，跟哥哥吵架想離職，是為了領育嬰津貼才請育嬰假，
    根本不是要照顧小孩，我自己有請保母照顧小孩，讓小孩去
    念幼兒園，養小孩的費用都是我付的，我還每個月給原告2
    萬元生活費，原告信用卡帳單也是我付的，原告不僅半毛錢
    都沒有付，還把小孩帶去臺北要脅我付300 萬元等語置辯。
    並聲明：原告之訴駁回。
三、不爭執事項
  ㈠兩造於103 年12月31日結婚，嗣於109 年7 月28日和解離婚
    ，被告於104 年6 月8 日兩造婚姻關係存續中產下張○○。
  ㈡曾煥助即張○○生父於108 年間向高雄少年及家事法院提起
    確認張○○與原告親子關係不存在訴訟，經該院以109 年度
    親字第2 號判決確認原告與張○○間之親子關係不存在。
  ㈢原告於108 年5 月至7 月居住在新北市與張○○共同生活。
  ㈣張○○於上開期間主要生活地平均每人每月消費支出104 年
    為21,191元、105 年為20,665元、106 年為21,597元、107
    年為21,674元、108 年為22,755元。
四、爭執事項
  ㈠原告得否請求被告賠償留職停薪之薪資損失？如可，金額若
    干？
  ㈡原告得否請求被告返還扶養費用？如可，金額若干？
五、本院之判斷
  ㈠原告不得請求被告賠償留職停薪之薪資損失
    按因故意或過失，不法侵害他人之權利者，負損害賠償責任
    。故意以背於善良風俗之方法，加損害於他人者亦同，民法
    第184 條第1 項前段、後段定有明文。又當事人主張有利於
    己之事實者，就其事實有舉證之責任，民事訴訟法第277 條
    前段亦有明文。是侵權行為之成立，須行為人因故意或過失
    不法侵害他人權利，亦即行為人須具備可歸責性、行為具有
    不法性、不法行為與損害間有因果關係，始能成立，且主張
    侵權行為損害賠償請求權之人，對於侵權行為之成立要件應
    負舉證責任，祇要欠缺其一，即無由成立。經查，原告主張
    被告於兩造婚姻關係存續中產下張○○，而原告與張○○並
    無血緣關係等情，為被告所不爭執（見本院卷第368-369 頁
    ），並有高雄少年及家事法院109 年度親字第2 號判決在卷
    可查（見審訴卷第21-33 頁），固堪認屬實。然原告主張被
    告向其佯稱張○○為原告之子女，並要求原告辦理育嬰留職
    停薪照顧張○○乙節，則為被告所否認。而原告提出兩造通
    訊軟體對話紀錄、曾煥助另案確認親子關係不存在案件書狀
    暨簽發本票資料（見本院卷第41-42 、141-159 頁），至多
    僅能證明被告有向曾煥助表示張○○為其子女並向其索款，
    此與被告有無向原告佯稱張○○為其子女乙節，係屬二事，
    至兩造雖曾有婚姻關係存續，然婚姻係以雙方終身之共同生
    活為目的，彼此可能因為感情、經濟等諸多因素結合，非必
    專為養育子女，自無從憑此即可推論被告有向原告佯稱張○
    ○為其子女；再者，被告於張○○出生後即有與訴外人甲○
    ○簽訂在宅托育服務契約，嗣後足齡就讀幼兒園等情，有卷
    附服務契約書及在學證明可考（見審訴卷第157-175 頁），
    衡諸一般社會常情，亦無有原告辦理育嬰留職停薪之必要，
    原告復未能就被告有要求其辦理育嬰留職停薪照顧張○○乙
    節，舉證以實其說，自難使本院信為真實，此觀原告以同一
    原因事實對被告提起刑事詐欺案件，業經臺灣高雄地方檢察
    署檢察官以109 年度偵字第8166號不起訴處分確定，有該不
    起訴處分書附卷可參（見審訴卷第149-155 頁），更遑論原
    告於另案確認親子關係不存在案件係主張被告遭曾煥助強制
    性交而受孕等語（見審訴卷第31頁），於另案兩造離婚案件
    則主張被告因曾煥助經濟富裕刻意與其親近交往發生性行為
    等語（見審訴卷第15頁），而於另案刑事詐欺案件復陳稱：
    被告於108 年8 、9 月間沒有跟我發生性關係，是我提議要
    跟被告結婚等語（見審訴卷第151-152 頁，高雄地檢署109
    年度偵字第8166號卷第81頁），益徵被告有無原告所主張之
    不法侵害行為，尚非無疑。是原告請求被告賠償此部分留職
    停薪之薪資損失，自屬無據。
  ㈡原告不得請求被告返還扶養費用
    按無法律上之原因而受利益，致他人受損害者，應返還其利
    益，民法第179 條定有明文。又無扶養義務者代父母之一方
    墊付全部扶養費後，父母之一方係無法律上之原因而受有利
    益，固得依不當得利之法律關係，請求父母一方返還其應分
    擔之費用。惟對於未成年子女之權利義務，除法律另有規定
    外，由父母共同行使或負擔之；扶養之程度，應按受扶養權
    利者之需要，與負扶養義務者之經濟能力及身分定之；負扶
    養義務者有數人，而其親等同一時，應各依其經濟能力，分
    擔義務，民法第1089條第1 項前段、第1119條、第1115條第
    3 項復有明定。準此，父母對於未成年子女既負有扶養義務
    ，其對於未成年子女之扶養費用，應就其各自之經濟能力分
    攤之。經查，原告主張其有照顧張○○並支出扶養費用等情
    ，業據其提出相關收據、兩造通訊軟體對話紀錄、社交軟體
    翻拍照片為憑（見審訴卷第83-105、217-219 頁，本院卷第
    35-39 、79-106頁），固堪認屬實。然被告抗辯其同有照顧
    張○○並支出教養費用，且多次匯款至原告帳戶及代原告繳
    納信用卡費用等情，業據其提出相關收據、兩造通訊軟體對
    話紀錄、原告帳戶交易明細資料、信用卡繳費明細資料為證
    （見審訴卷第177-191 、171-231 頁），且為原告所不爭執
    （見本院卷第20-21 、368 頁），亦足認屬實。本院審酌被
    告前述支出費用金額實遠大於原告所支出費用金額，應認被
    告已依其經濟能力分擔對張○○之扶養義務，並未因此受有
    應分擔扶養費用金額之不當利益，是原告請求被告返還此部
    分扶養費用，亦屬無據。
六、綜上所述，本件原告依民法第184 條第1 項前段、後段及民
    法第179 條規定，請求被告給付2,077,605 元暨遲延利息，
    為無理由，應予駁回。
七、本件事證已臻明確，兩造其餘攻擊及防禦方法，經核與本判
    決結果不生影響，爰不一一論述。
八、據上論結，依民事訴訟法第78條，判決如主文。 
中    華    民    國  111     年    2     月    17    日
                  民事第四庭  法  官  鄭伊倫
以上正本係照原本作成。
如對本判決上訴，須於判決送達後20日內向本院提出上訴狀。如
委任律師提起上訴者，應一併繳納上訴審裁判費。
中    華    民    國  111     年    2     月    17    日
                              書記官  林雅婷